【裁判字號】    95,簡上,7
【裁判日期】    950921
【裁判案由】    毀損
【裁判全文】
臺灣苗栗地方法院刑事判決               95年度簡上字第7號
上  訴  人
即  被  告  丙○○
上列上訴人因毀損案件，不服本院簡易庭94年度苗簡字第947 號
，中華民國94年12月2 日第1 審簡易判決（聲請案號：94年度偵
字第4206號），提起上訴，本院判決如下：
    主  文
原判決撤銷。
丙○○連續犯毀損他人物品罪，處有期徒刑貳月，如易科罰金，
以銀元佰元即新台幣玖佰元折算壹日。
    犯罪事實
一、丙○○於民國94年10月18日17時40分許，在苗栗縣苗栗市玉
    清里玉清宮前廣場，因大量飲酒，達酒精中毒之程度，致其
    判斷力及自我控制能力受損，而處於精神耗弱之狀態，竟基
    於毀損之概括犯意連續為下列行為：
（一）先手持停放於附近之丁○○所有腳踏車1 部，砸向停放該
      處乙○○所有車號5051─KX號自用小客車，因而造成該自
      小客車受有右後車頂凹陷、右車門刮傷之損壞，同時也造
      成上述腳踏車把手、煞車及車椅均受有損壞，足以生損害
      於乙○○及丁○○。
（二）之後又持一旁之禁止停車鐵架，砸向停放該處甲○○所有
      車號2F─1927號之自用小客車，造成該駕駛座後車門玻璃
      破損及後車門凹陷之損壞，足以生損害於甲○○。
二、本案件經丁○○、乙○○及甲○○訴由苗栗縣警察局苗栗分
    局報告臺灣苗栗地方法院檢察署檢察官偵查後起訴。
    理    由
壹、認定犯罪事實所根據的證據及理由
一、被告於偵、審中對於上述犯罪事實均坦白認罪。
二、證人即被害人丁○○、乙○○及甲○○均於警詢對於被告上
    述犯行有明確證述。
三、此外，還有現場相關照片共8 張，附於卷中可為佐證。
四、綜上所述，本件事證明確，被告犯行，可以認定。
貳、撤銷改判的理由
一、撤銷原判決的理由
（一）被告於行為時有精神耗弱，並得減輕其刑之情形，已經本
      院送請鑑定屬實（詳如後述），原審漏未調查審酌，被告
      以此理由上訴表示不服，其上訴為有理由。
（二）被告於本院審理中與被害人丁○○達成和解，並由被告之
      母當庭依照和解結果，賠償被害人丁○○新台幣1000元（
      由丁○○之法定代理人鍾水明代為受領），另被害人乙○○亦表示只要被告之母願意原諒被告即可之意見（被告之
      母則無奈表示願意原諒之意），以上情形，原審未及於量
      刑時予以斟酌，亦有未洽之處。
（三）綜上兩點，應撤銷原判決，由本院自行判決。
二、被告行為後，刑法、罰金罰鍰提高標準條例均於民國95年7
    月1 日修正施行，其修正施行之條文中與本案有關，且應與
    修正施行前之規定比較有利被告與否者，並其於本案比較結
    果，說明如下：
（一）刑法第33條：關於罰金最低額，修正施行前，罰金為（銀
      元）1元以上，經依罰金罰鍰提高標準條例第1條前段提高
      罰金（最高提高倍數為10倍）並依現行法規所定貨幣單位
      折算新台幣條例第2 條折算為新台幣金額，與修正施行後
      比較：罰金改為新台幣1000元以上，以百元計算之，應以
      修正施行前，有利於被告。
（二）刑法第41條第1 項前段：關於易科罰金之折算標準，修正
      施行前，徒刑或拘役如易科罰金者，係以銀元1 元以上、
      3 元以下折算1 日，經依修正施行前罰金罰鍰提高標準條
      例第2 條提高折算數額（提高100 倍），並依現行法規所
      定貨幣單位第2 條折算為新台幣金額，最高折算數額為新
      台幣900 元折算1 日，與修正施行後比較：最低以新台幣
      1000元折算1 日，應以修正施行前，有利於被告。
（三）修正施行前第56條：修正施行後刪除此規定。依修正施行
      前之規定，被告所為本案2 件毀損行為（其中1 件1 行為
      同時毀損2 位被害人之物，為想像競合，詳如後述），以
      連續犯論以1 罪，加重其刑至2 分之1 ，其法定最高刑僅
      3 年。但修正施行後刪除此規定，應改依數罪併罰之例分
      別宣告罪刑，並定其應執行之刑，其最高度刑將提高至4
      年。故應以修正施行前有利於被告。
（四）刑法第67條：修正施行後，罰金有加重或減輕之情形時，
      就其最高度及最低度同時加重之，與修正施行前比較：罰
      金之加重、減輕僅加重、減輕其最高度（修正施行前刑法
      第68條），關於罰金之加重部分，應以修正施行前有利於
      被告，關於罰金之減輕部分，應以修正施行後有利於被告
      。
（五）依本件被告之犯罪情形及本院就刑之加重、減輕及量刑之
      審酌結果（詳後），以上各項修正施行，應以修正前刑法
      第56條之刪除及刑法第41條第1 項前段之變更對於被告有
      最大之實際影響。而關於此條文之比較情形，已如上述。
      故綜合上述一切情形，本案比較修正施行前後規定之結果
      ，應以修正施行前之規定，有利於被告，而應依刑法第2
      條第1 項前段適用修正施行前之規定。
（六）其他說明：
   1、至於刑法施行法第1 條之1 第1 項、第2 項前段，立法目
      的在於將刑法分則條文之罰金單位由原先的銀元，改為新
      台幣，而不變動其罰金之最高度，以配合刑法總則中第33
      條第5 款關於罰金單位之修正（因提高30倍又將單位改為
      新台幣，等同原條文適用罰金罰鍰提高標準條例第1 條前
      段提高罰金最高度，再折算為新台幣），解釋上不屬於刑
      法第2 條第1 項刑罰法律有變更之情形，僅係罰金計算單
      位之修正，故無須比較修正前後之法律，而應直接適用裁
      判時有效施行之現行法（除有法律特別規定，司法者本應
      適用現時有效施行之法律）。
   2、另關於刑法第19條第2 項之規定，亦經修正施行。修正施
      行前規定：精神耗弱之人之行為，得減輕其刑；修正施行
      後規定：行為時因前項之原因（即精神障礙或其他心智缺
      陷），致其辨識行為違法或依其辨識而行為之能力，顯著
      減低者，得減輕其刑。依立法理由之說明，此項修正係因
      為原修正施行所使用「精神耗弱」之語意極不明確，其判
      斷標準更難有共識，實務上，欲判斷行為人於行為時之精
      神狀態，常須藉助醫學專家之鑑定意見；惟精神耗弱概念
      ，並非醫學上之用語，醫學專家鑑定之結果，實務上往往
      不知如何採用，造成不同法官間認定不一致之情形。由此
      可見，此項規定之修正，並非在變更刑罰減輕之構成要件
      及範圍，而僅在於使其要件更為明確化而已，非屬於刑法
      第2 條第1 項刑罰法律有變更之範圍，故亦無庸就比較修
      正前後之法律，其情形與上段說明相同。
   3、又關於刑法第55條之規定，修正施行後，雖增列但書規定
      ，限制想像競合所科之刑不得在較輕罪名最輕本刑之下，
      惟其屬法理之明文化，亦非屬法律之變更（最高法院95年
      度第8 次刑事庭會議決議參照），故亦無庸為修正前後之
      法律比較，其情形亦與上2段相同。
三、被告的行為是犯刑法第354 條的毀損他人物品罪。
四、被告關於犯罪事實欄一(一)部分之犯行，係以一行為毀損兩位
    被害人之物品，而觸犯兩項毀損罪名，屬於同種想像競合，
    應依刑法第55條前段規定，從一重處斷。
五、被告先後2 次毀損行為係在同日內發生，所犯都是構成要件
    相同的罪名，顯然是基於概括犯意所為，為連續犯，依修正
    前刑法第56條之規定，應以一罪論，並加重其刑。
六、被告行為時之精神狀態，經本院囑託財團法人為恭紀念醫院
    精神醫療中心鑑定結果，臨床診斷為：(1)酒精中毒；(2)酒精
    依賴。司法評估則認為：個案（指被告）當時受酒精中毒影
    響，致其判斷力及自我控制能力受損，因此案發行為時之精
    神狀態應為精神耗弱。此有該院95年3 月14日（95）為恭醫
    字第0950000252號函檢附之司法鑑定報告書，可供參考，而
    被告當日之飲酒狀況，亦有呼氣酒精濃度測試表1 紙（其酒
    測值為每公升1.09毫克）。因此被告為本件連續犯行時，均
    應處於酒精中毒之心智缺陷，以致依其辨識而行為之能力顯
    著減低，故依刑法第19條第2 項減輕其刑。至於檢察官於辯
    論時，雖引用原因自由行為理論，主張被告縱有上述情形，
    亦不得減輕其刑。惟最高法院28年上字第3816號判例已指出
    ：假使被告於飲酒之初，並無犯罪之意圖，祇因偶然飲酒至
    醉，以致心神喪失，或精神耗弱而陷於犯罪，即難謂其心神
    喪失之行為仍應予以處罰，或雖係精神耗弱亦不得減輕其刑
    。本案中並無證據證明被告於飲酒之初，即有犯罪意圖，自
    仍得依法減輕其刑，附帶在此說明。
七、本件被告連續犯行同時有前述刑罰加重及減輕事由，應依刑
    法第71條規定，予以先加後減。
八、審酌被告丙○○先前並無前科，品行應屬良善，此有臺灣高
    等法院被告前案紀錄表可證，本件犯行係在酒後自我控制力
    已經受損之情形下所為，其毀損之物品為車門玻璃、車門、
    車頂及腳踏車把手、煞車及車椅，犯後坦承犯行，未為不實
    的辯解，節省檢警人員以及法院不必要的調查資源，且有為
    部分善後賠償作為等一切情狀，量處如主文所示的刑罰，並
    依法定其易科罰金之折算標準。
、適用之法律
（一）刑事訴訟法第455 條之1 第1 項、第3 項、第369 條第1
      項前段、第364 條、第299 條第1 項前段。
（二）刑法第2 條第1 項前段、修正施行前刑法第56條、刑法第
      55條、刑法第19條第2 項、修正施行前刑法第41條第1 項
      、第354 條。
（三）修正前罰金罰鍰提高標準條例第2 條。
（四）刑法施行法第1條之1第1、2項。
（五）現行法規所定貨幣單位折算新臺幣條例第2 條。
本案經檢察官黃棋安到庭執行職務。
中    華    民    國  95    年    9     月    21      日
                  刑事第一庭  審判長法  官  劉 興 浪
                                    法  官  羅 貞 元
                                    法  官  蔡 志 宏
以上正本證明與原本無異。
不得上訴。
                                    書記官  楊 慧 萍
中    華    民    國    95    年    9     月    21    日
附記論罪之法條全文：
刑法第354 條：
毀棄、損壞前2 條以外之他人之物，或致令不堪用，足以生損害
於公眾或他人者，處2 年以下有期徒刑、拘役或500 元以下罰金


司法院資訊處製作；財團法人民間司法改革基金會備份。
